【裁判字號】    97,訴,3067
【裁判日期】    980331
【裁判案由】    毒品危害防制條例
【裁判全文】
臺灣臺中地方法院刑事判決              97年度訴字第3067號
公  訴  人  臺灣臺中地方法院檢察署檢察官
被      告  甲○○
                    號
選任辯護人  許家瑜律師
上列被告因毒品危害防制條例案件，經檢察官提起公訴（96年度
偵字第29245號），本院判決如下：
    主    文
甲○○所犯販賣第一級毒品罪之罪名及處罰，詳如附表一至附表
五「所犯罪名及處罰」欄所示。應執行有期徒刑貳拾伍年，販賣
毒品所得合計新臺幣肆萬壹仟元沒收，如全部或一部不能沒收時
，以其財產抵償之。
其餘被訴部分無罪。
   犯罪事實
一、甲○○ (綽號土豆、小林)明知海洛因係屬毒品危害防制條
    例第二條第二項第一款所規定之第一級毒品，不得非法持有
    、販賣，竟基於販賣海洛因以營利之犯意，以使用王建誠 (
    檢察官另案偵辦中)所提供之0000000000號行動
    電話作為販毒之聯絡工具，遇有購買毒品者撥打上開電話聯
    繫購毒事宜時，即予以接聽、聯絡，並與購毒者約定交易時
    間、地點後，再至約定地點與購買者完成交易之方式，先後
    為下述販賣第一級毒品海洛因行為：
(一)甲○○於民國九十六年二月間某日至同年四月間某日止期間
    ，分別在臺中縣梧棲鎮○○路○段附近某處、臺中縣龍井鄉
    ○○○路產業道路附近及臺中縣龍井鄉○○○道路旁等地，
    先後各販賣第一級毒品海洛因一小包予辛○○，計二十次，
    每次均由辛○○交付購買海洛因之價金新臺幣 (下同)九百
    元予甲○○，甲○○當場交付一小包第一級毒品海洛因予辛○○，甲○○每次得款九百元 (二十次計為一萬八千元)。
(二)甲○○於九十六年三月間某日至同年四月間某日止期間，分
    別在臺中縣龍井鄉○○路之龍海國小附近產業道路及臺中縣
    龍井鄉○○路旁等地，先後各販賣第一級毒品海洛因一小包
    予戊○○，計十次，每次均由戊○○交付購買海洛因之價金
    一千元予甲○○，甲○○當場交付一小包第一級毒品海洛因
    予戊○○，甲○○每次得款一千元 (十次計為一萬元)。
(三)甲○○於九十六年二月間，均在臺中縣龍井鄉○○路之加油
    站後方產業道路上，先後各販賣第一級毒品海洛因一小包予
    壬○○，計二次，其中一次係由壬○○當場交付購買海洛因
    之價金一千元予甲○○，甲○○當場交付一小包第一級毒品
    海洛因予壬○○；另一次則係甲○○先當場交付一小包第一
    級毒品海洛因予壬○○，嗣後壬○○始給付購買海洛因之價
    金一千元予甲○○(甲○○上開二次共得款二千元)。
(四)甲○○於九十六年二月間，均在臺中縣龍井鄉○○路之夜市
    排水溝旁，先後各販賣第一級毒品海洛因一小包予癸○○，
    計五次，其中四次均由癸○○交付購買海洛因之價金一千元
    予甲○○，甲○○當場交付一小包第一級毒品海洛因予癸○○，另一次則由癸○○交付購買海洛因之價金二千元予甲○○，甲○○當場交付一小包第一級毒品海洛因予癸○○ (甲○○上開五次共得款六千元)。
(五)甲○○於九十六年一月間，均在臺中縣龍井鄉○○路之運動
    家游泳池附近水溝旁，先後各販賣第一級毒品海洛因一小包
    予己○○，計五次，其中有時係由己○○當場交付購買海洛
    因之價金一千元予甲○○，甲○○當場交付一小包第一級毒
    品海洛因予己○○；有時則係甲○○先當場交付一小包第一
    級毒品海洛因予己○○，己○○先當場給付部分價金九百元
    予甲○○，嗣後始再給付購買海洛因之餘款一百元予甲○○
    (甲○○上開五次共得款五千元)。
二、案經臺中縣警察局烏日分局報告臺灣臺中地方法院檢察署檢
    察官偵查起訴。
    理    由
甲、證據能力方面：
一、按刑事訴訟法第一百五十九條之二規定：「被告以外之人於
    檢察事務官、司法警察官或司法警察調查中所為之陳述，與
    審判中不符時，其先前審判外之陳述具有較可信之特別情況
    ，且為證明犯罪事實存否所必要者，得為證據。」。查，證
    人辛○○、己○○於本院審理中行交互詰問時所為證述與其
    等先前於警詢中證述內容雖有不符部分，惟人之記憶常隨時
    間經過而趨模糊，且證人辛○○於審理中直陳：伊於警詢中
    所述正確，伊於警詢中係自由指認被告，警察並未暗示等語
    (見本院卷第一三七、一三八頁)，證人己○○於審理中亦結
    證：當初向被告購買海洛因之詳細過程，是九十六年十二月
    二十六日製作警詢筆錄時記的較清楚，因為距離案發時間較
    近，伊當時均有依照事實陳述等語 (見本院卷第一六九頁)
    ，此外，渠二人與被告素無怨隙，渠二人直承向被告購買毒
    品供己施用陳述，對自己亦有所不利，且渠二人於警詢中之
    陳述，亦與被告於警詢中之自白大致相符，足認其二人於警
    詢中之陳述，均具有特別可信之情況，且均為證明被告犯罪
    事實存否所必要，應均有證據能力，得為本案之證據。又證
    人戊○○於本院審理中行交互詰問時所為證述與其前於警詢
    中證述內容雖有不符，惟證人戊○○於警詢中之陳述，具有
    特別可信之情況 (理由詳後乙壹一 (三)部分所述)，且為證
    明被告犯罪事實存否所必要，亦應有證據能力，得為本案之
    證據。至證人壬○○於警詢中證述內容與其於審理中結證情
    節不符部分，核並無何特別可信之情況，則證人壬○○於警
    詢中證述內容應無證據能力。
二、按刑事訴訟法第一百五十九條之一所稱得為證據之被告以外
    之人於審判外向法官所為之陳述，及於偵查中向檢察官所為
    之陳述，立法者係以被告以外之人（含共同被告、共犯、被
    害人、證人等）因其陳述係在法官面前為之，故不問係其他
    刑事案件之準備程序、審判期日或民事事件或其他訴訟程序
    之陳述，均係在任意陳述之信用性已受確定保障之情況下所
    為，因此該等審判外向法官所為之陳述，應得作為證據；另
    以刑事訴訟法規定檢察官代表國家偵查犯罪、實施公訴，依
    法有訊問被告、證人、鑑定人之權，且實務運作時，偵查中
    檢察官向被告以外之人所取得之陳述，原則上均能遵守法律
    規定，不致違法取供，其可信性甚高，為兼顧理論與實務，
    而對被告以外之人於偵查中向檢察官所為之陳述，除顯有不
    可信之情況者外，得為證據，乃同法第一百五十九條第一項
    所謂得作為證據之「法律有規定者」之一，為有關證據能力
    之規定，係屬於證據容許性之範疇。而被告之反對詰問權，
    雖屬憲法第八條第一項規定「非由法院依法定程序不得審問
    處罰」之正當法律程序所保障之基本人權及第十六條所保障
    之基本訴訟權，不容任意剝奪。但詰問權係指訴訟上被告有
    在公判庭當面詰問證人，以求發現真實之權利，應認被告具
    有處分權，非不得由被告放棄對原供述人之反對詰問權。此
    與證據能力係指符合法律所規定之證據適格，而得成為證明
    犯罪事實存在與否之證據資格，性質上並非相同。被告得以
    詰問證人，以被告或其辯護人在場為前提。上開得為證據之
    被告以外之人於審判外向法官所為之陳述及於偵查中向檢察
    官所為之陳述，就本案被告而言，事實上均難期有於另案
    法官審判外或檢察官偵查中行使反對詰問權之機會。從而，
    於事實審法院審判實務中，案內遇有此類未能賦予被告行使
    詰問權之供述證據，即應依刑事訴訟法第二百七十三條第一
    項第五款、第八款及第一百七十一條規定，於準備程序期日
    訊明、曉諭被告或其辯護人是否聲請傳喚該被告以外之人以
    踐行人證之調查程序，使被告或其辯護人針對該被告以外之
    人於審判外向法官及於偵查中向檢察官所為之陳述，有補足
    行使反對詰問權之機會。倘被告明示捨棄詰問者，應記明筆
    錄，以杜爭議。除有類如刑事訴訟法第一百五十九條之三所
    列各款之情形以外，均應傳喚該被告以外之陳述人到庭依法
    具結，給予被告或其辯護人詰問，或依同法第一百六十三條
    第一項、第一百六十七條之七規定為詢問之機會。此即刑事
    訴訟法第一百九十六條明定「證人已由法官合法訊問，且於
    訊問時予當事人詰問之機會，且陳述明確別無訊問必要者，
    不得再行傳喚」，以與傳聞法則之理論相符，並與第一百五
    十九條之一規定相呼應。故上開尚未經被告行使詰問權之被
    告以外之人於審判外向法官所為之陳述及於偵查中向檢察官
    所為之陳述，應屬未經完足調查之證據，非謂無證據能力，
    不容許作為證據。否則，如被告以外之人於本案審判中所為
    之陳述，與其先前在另案法官審判外或檢察官偵查中所為之
    陳述不符時，既謂後者無證據能力，依同法第一百五十五條
    第二項規定，即應悉數摒除不用，僅能採取其於本案審判中
    之陳述作為判斷之依據，按之現行刑事訴訟法關於傳聞證據
    排除例外之規定，殊難謂為的論。於法院踐行詰問程序後，
    綜合該被告以外之人全部供述證據，斟酌卷內其他調查之證
    據資料，本於經驗法則及論理法則，作合理之比較而為取捨
    、判斷，此屬實質證據價值之自由判斷問題，要無所謂其證
    據價值自比審判外之陳述為高之可言 (最高法院九十五年度
    臺上字第六六七五號判決意旨參照)。又證人、鑑定人依法
    應具結而未具結者，其證言或鑑定意見，不得作為證據；被
    告以外之人於偵查中向檢察官所為之陳述，除顯有不可信之
    情況者外，得為證據，刑事訴訟法第一百五十八條之三、第
    一百五十九條之一既分別定有明文。且證人戊○○、辛○○
    、壬○○、己○○嗣於審理中均已到庭接受交互詰問，則渠
    四人於偵查中結證之證詞，依照上揭說明，自均有證據能力
    。
三、按被告以外之人於審判中死亡者，其於檢察事務官、司法警
    察官或司法警察調查中所為之陳述，經證明具有可信之特別
    情況，且為證明犯罪事實之存否所必要者，得為證據，刑事
    訴訟法第一百五十九條之三第一款定有明文。又按證人、鑑
    定人依法應具結而未具結者，其證言或鑑定意見，不得作為
    證據；被告以外之人於偵查中向檢察官所為之陳述，除顯有
    不可信之情況者外，得為證據，刑事訴訟法第一百五十八條
    之三、第一百五十九條之一分別定有明文。且按被告詰問證
    人之權利既係訴訟上之防禦權，又屬憲法正當法律程序所保
    障之權利。此等憲法上權利之制度性保障，有助於公平審判
    及發見真實之實現，以達成刑事訴訟之目的。為確保被告對
    證人之詰問權，證人（含其他具證人適格之人）於審判中，
    應依人證之法定程序，到場具結陳述，並接受被告之詰問，
    其陳述始得作為認定被告犯罪事實之判斷依據。至於被告以
    外之人（含證人、共同被告等）於審判外之陳述，依法律特
    別規定得作為證據者（刑事訴訟法第一百五十九條第一項參
    照），『除客觀上不能受詰問者外』，於審判中，仍應依法
    踐行詰問程序 (司法院大法官會議第五八二號解釋理由書意
    旨參照)。查證人癸○○經本院多次傳喚，除九十七年十月
    二十八日第一次審理期日癸○○因病遲到 (其係於審理期日
    結束後始到庭，且因被告、辯護人均已離開而未行交互詰問
    ) 外，癸○○嗣或因發生車禍或因病而無法到庭，嗣並於九
    十八年一月十四日因病死亡 (死亡證明書參見本院卷第一八
    七頁)，則證人癸○○部分自屬「客觀上不能受詰問」之情
    形，因其於警詢中之陳述，具有特別可信之情況 (理由另詳
    後述)，復為證明被告犯罪事實存否所必要，則證人癸○○
    於警詢中證述及偵查中結證情節，依據前揭說明，應均有證
    據能力，得為本案之證據。
四、被告甲○○雖辯稱：「 (警察詢問時到底有無照實說？)沒
    有。」、「 (為何沒有照實說？)警察打我。」、「 (哪個
    警察打你？)二個警察，不是幫我作筆錄的警察，是抓我的
    二個警察，他們在我車旁邊打我。」、「 (打你時警察有無
    說什麼？)警察叫我身份證拿出來，毒品拿出來，沒有說其
    他的。」、「 (除了在車旁被警察打外，有無其他警察在那
    裡打你？)車上，是一個高高、胖胖的警察。」、「 (在車
    上他為何打你？)他叫我配合一點。」、「 (警察有無說如
    何配合？)警察叫我毒品拿出，我說沒有，他就打我並叫我
    配合一點，沒有說其他的。」、「 (所以你被警察打過這二
    次？)是的，沒有其他次被打。」、「 (那幫你作筆錄的警
    察有無打你？)沒有。」、「 (幫你作筆錄的警察有無恐嚇
    你？)沒有。」、「 (為何你要騙幫你作筆錄的警察？)我怕
    問我的警察再打我。」、「 (問你的警察有無打過你？)沒
    有，也沒有恐嚇過我。」、「 (那你為何怕他打你而說謊？
    )因為之前被打過，所以我會怕。」云云外，並辯稱打伊之
    警察即係丙○○、乙○○云云。惟查：
1、警察係因證人子○○於九十六年四月十三日指認被告販毒予
   子○○後，始開始追查被告，警察且曾前往被告住處找被告
   未果，嗣警察始於九十六年九月九日零時三十分許，在臺中
   縣龍井鄉○○路網咖店臨檢時查獲被告，之後被告即於同日
   警詢中主動供稱：伊自九十五年二月間起至九十六年三、四
   月間止，係幫王建誠運送毒品海洛因予癸○○、辛○○、戊○○及己○○等人，並向該四人收錢云云後，警察始找癸○○、辛○○、戊○○及己○○等四人製作警詢筆錄。至壬○○部分則係壬○○主動供出有向被告購買海洛因之事實等節
   ，業據證人即主辦本案之警察庚○○於審理中結證在卷 (見
   本院卷第二三五頁背面至二三六頁背面)。又於上開時地參與
   查獲被告之警察計有四人分別為庚○○、丁○○、乙○○及
   丙○○，且自查獲被告時起，均無何警察對被告為刑求、恐
   嚇情事，亦據證人庚○○、丁○○、乙○○及丙○○於審理
   中分別結證在卷，互核相符。
2、被告嗣雖又辯稱：「證人壬○○、己○○、辛○○等六人的
   名字是小隊長 (即丁○○)叫我看電腦，問我住在我那邊的有
   誰，並問我是否認識，並叫我把名字寫在紙上，..。」、「
   (警詢筆錄時你說你有運送毒品並收錢，是否自己主動供出？
   )是的。」、「 (有無警察要你這樣講？)庚○○製作筆錄時
   說如果我沒有照他意思說，他就不做了，然後對我說配合一
   點，做完就可以回家，是小隊長 (丁○○)、乙○○對我這樣
   說。」、「 (警察除了對你說配合一點，做完可以回家外，
   有無說其他話？)我說我沒有賣，他們就說有誰已經說我在賣
   了，我還說沒有，就這樣。」、「 (除了說上述的說「配合
   一點，做完可以回家外、有誰說你在賣，還說沒有」等話外
   ，還有無說其他話？)沒有。」云云。惟證人庚○○於審理中
   結證：「 (是被告自己供出，還是你們有暗示有關販毒與癸○○等人？)我們有問他賣給誰，他自己講出來的。」、「(
   那為何在沒有任何提示之下，甲○○承認有替王建誠運送毒
   品？)我們問被告有無販毒予任何人，被告說有賣給癸○○等
   人。」、「 (被告是說賣毒品還是說替王建誠運送？)被告本
   來說運送。」等語；證人丁○○於審理中結證：「 (你有無
   透過電腦資料讓被告指認那些人住在他家附近？)沒有，..。
   」、「 (被告問：證人壬○○、辛○○等六位證人是否你用
   電腦叫我寫在紙上，我不知道要做什麼？)沒有這件事。」等
   語。
3、被告於審理中直承：九十六年九月九日伊製作完警詢筆錄後
   即離開警察局，且未去驗傷等語。則被告如真係遭警察刑求
   、威嚇，始為配合警察而謊稱自己有運送毒品予癸○○等四
   人，並向該四人收錢之犯罪行為云云，則被告在遭警察以上
   開不法手段裁贓嫁禍後，何以竟不至醫院驗傷保全證據。又
   被告既係在遭警察以上開不法手段裁贓嫁禍後，始為前開「
   不實」陳述，則何以其所謂之「不實陳述」，竟核與證人癸○○、辛○○、戊○○、己○○等四人嗣後證述確有向被告
   購買海洛因多次等語情節相符，凡此均足徵證人庚○○、丁○○、乙○○及丙○○於審理中結證：自查獲被告時起，均
   無何警察對被告為刑求、恐嚇情事，也未暗示或明示要被告
   供出是何人向被告購毒等語，確堪採信。被告嗣於偵審中翻
   異前詞空言辯稱：伊是遭警刑求、威嚇才為如警詢筆錄所載
   之供述云云，尚難採信。
4、從而，被告於警詢中之供述顯係其基於自由意識而為陳述，
   應有證據能力。
五、按證據裁判原則以嚴格證明法則為核心，亦即認定犯罪事實
    所憑之證據，須具證據能力，且經合法調查，否則不得作為
    判斷之依據（刑事訴訟法第一百五十五條第二項參照）。被
    告以外之證人於檢察事務官、司法警察官或司法警察調查中
    所為之陳述，與審判中不符時，其先前之陳述，於充足刑事
    訴訟法第一百五十九條之二所定之「可信性」與「必要性」
    要件，即屬合於得為證據使用之傳聞例外，應依法律所定各
    種證據之調查方式，踐行調查之程序，始得作為判斷事實之
    依據。至於被告以外之證人於審判中所為之陳述，與先前之
    陳述內容相左或不一致時，如非以先前之陳述作為認定犯罪
    事實存否之證據，即無贅餘說明其有無證據能力之必要；該
    不合傳聞例外之先前陳述，雖不得作為犯罪成立與否之實體
    證據，按之刑事訴訟法第一百六十六條之一第二項、第三項
    第六款、第一百六十六條之二第一項、第二項等規定，尚非
    不得以其先前所為「自我矛盾之陳述」，用來彈劾（爭執、
    否定）該證人在審判中供述證據之證明力。此種僅止於用來
    爭執證明力之彈劾證據，即無嚴格證明法則之適用 (最高法
    院九十六年度臺上字第七三三七號判決意旨參照)。是證人
    子○○於九十六年四月十三日警詢中及證人壬○○於警詢中
    所述，自均可為彈劾證據。
乙、實體部分：
壹、有罪部分：
一、訊據被告甲○○矢口否認有何販賣第一級毒品海洛因犯行，
    辯稱：伊未曾交付或販賣毒品予戊○○、辛○○、壬○○、
    癸○○、己○○等五人，也未曾使用0000000000
    號行動電話云云。惟查：
(一)上揭犯罪事實，業據證人戊○○於九十六年九月九日警詢及
    九十七年一月二十一日偵查中；證人癸○○於九十六年九月
    二十八日警詢及九十七年七月三日偵查中；證人辛○○於九
    十六年九月九日警詢、九十七年一月二十一日偵查中、審理
    中；證人壬○○於九十七年四月七日偵查中、審理中；證人
    己○○於九十六年十二月二十六日警詢、九十七年二月二十
    一日偵查中、審理中分別證述在卷，核與被告於警詢中直承
    ：伊確有於九十五年二月至九十六年三、四月間交付海洛因
    予戊○○、辛○○、癸○○、己○○等四人多次，每次均向
    該四人收取一千元，伊係將毒品海洛因運送至臺中縣龍井鄉
    ○○路夜市旁給癸○○並當場收一千元；將毒品海洛因運送
    至臺中縣龍井鄉○○○路產業道路旁給辛○○並當場收一千
    元；將毒品海洛因運送至臺中縣龍井鄉○○○路產業道路旁
    給戊○○並當場收一千元；將毒品海洛因運送至臺中縣龍井
    鄉○○○路產業道路旁給己○○並當場收一千元等語情節大
    致相符。又本案係因證人子○○於九十六年四月十三日向警
    察指認被告販賣毒品海洛因予子○○後，警察始開始追查被
    告，並曾前往被告住處找被告未果，嗣始於九十六年九月九
    日零時三十分許，在龍井鄉○○路網咖店臨檢時查獲被告，
    之後被告即於警詢中主動供出上揭自九十五年二月間起至九
    十六年三、四月間止，幫王建誠運送毒品海洛因予癸○○、
    辛○○、戊○○及己○○等四人，並向該四人收錢云云後，
    警察始找癸○○、辛○○、戊○○及己○○等四人製作警詢
    筆錄。至壬○○部分則係壬○○主動供出有向被告購買海洛
    因等節，業據證人即主辦本案之警察庚○○於審理中結證在
    卷 (見本院卷第二三五頁背面至二三六頁背面)，並有被告
    九十六年九月九日警詢筆錄 (警詢時間為九十六年九月九日
    二時十九分許至同日三時三十分許止)、證人癸○○九十六
    年九月二十八日警詢筆錄、證人辛○○九十六年九月九日警
    詢筆錄 (警詢時間為九十六年九月九日二十二時十分許至同
    日二十二時五十分許止)、證人戊○○九十六年九月九日警
    詢筆錄 (警詢時間為九十六年九月九日二十三時五十分許至
    翌日零時十分止)及證人己○○九十六年十二月二十六日警
    詢筆錄等件在卷可憑。參之，被告直承伊與辛○○、壬○○
    、癸○○、己○○等四人間並無何怨隙。又被告既供稱：伊
    忘記與戊○○間有無怨隙等語，足見被告與戊○○間亦無何
    深仇大恨，衡情，證人戊○○、辛○○、壬○○、癸○○、
    己○○等五人端無虛捏事實誣陷被告販賣第一級毒品海洛因
    重罪必要，足徵證人戊○○、辛○○、壬○○、癸○○、己○○等五人證稱被告確有前揭販賣第一級毒品海洛因犯行等
    語，確符真實，堪可採信。
(二)查，同一證人或被告於警、偵、審中所為陳述如有先後不符
    之情形者，應詳細審核各客觀事證，本諸論理法則、經驗法
    則辨析是否有何部分陳述有何事證可供補強，而堪採信。如
    依據客觀事證，本諸論理法則、經驗法則予以辨析後，足認
    該證人或被告嗣後翻異前詞所為有利於被告之陳述，顯悖常
    情或顯與事實不符，且有事證可供補強，足以認定其先前何
    部分之陳述確符真實者，即難僅因該證人或被告先後所述有
    所不一，即執為有利於被告之認定。查，本案證人戊○○於
    審理中雖結證稱：「 (九十六年九月九日是否曾至烏日分局
    龍津派出所製作警詢筆錄？)有，但日期忘記了。」、「 (
    為何通知你去做筆錄？)忘了。」、「 (提示戊○○九十六
    年九月九日烏日分局警詢筆錄第九頁，請回憶警方為何通知
    你前去作筆錄？)因為施用毒品被警察通知我去作筆錄。」
    、「 (..為何九十六年九月九日的警方通知你去指認一個綽
    號阿林的男子？)因為我被查獲施用毒品，警方叫我看是否
    這個人賣毒品。」、「 (指認過程如何？)警方拿一或二個
    人照片給我看，並問我是否他們有在賣毒品給我，我說我不
    知道。」、「 (當天是否有指認一個男子綽號阿林的男子有
    賣毒品給你？)有。」、「 (為何剛才說你不知道？)因為讀
    書時與被告甲○○發生糾紛，所以指認。」、「 (你到底有
    無向甲○○拿過海洛因？)沒有。」、「 (既然沒有向被告
    拿過海洛因，為何在警詢及偵訊時指認曾向甲○○購買毒品
    ？)因為讀書時與被告甲○○發生糾紛，所以故意害他。」
    、「 (你說因為國中時與被告發生糾紛，所以要陷害他，是
    怎麼樣的糾紛？)口角，國中二年級或三年級時，應該是三
    年級時，在教室外面走廊，發生口角糾紛，他打我。」、「
    ( 發生何口角糾紛？)忘了。」、「 (誰打誰？)被告打我，
    打我身體，我沒有打他，被告打我背部，我沒有受傷，但很
    痛。」、「 (這個糾紛讓你記憶不深刻？)是的。」、「 (
    這樣子你還陷害被告？)是的。」、「 (是否有打0000
    000000的電話向小胖買海洛因？)有。」、「 (其中
    一段時間小胖沒有接電話，而都是甲○○接的？)有。」、
    「( 甲○○有無送過海洛因給你？)都不是甲○○，是叫兄
    仔的人送來。」、「 (警詢及偵查中有無對你脅迫恐嚇、刑
    求？)都沒有。」、「 (所以警、偵訊時都是根據自己的意
    思陳述？)是的。」、「 (偵訊時有無具結作證？)有。」、
    「 (為何今日承認作偽證？)因為在監時想說這樣害他不好
    。」、「 (依據上開筆錄，甲○○是先承認有賣毒給你，你
    後來才作筆錄，這樣有何關係？)我懷恨在心，我不知道被
    告為何承認賣毒給我。」、「..( 我)與甲○○沒有約好一
    起來 ( 開庭)，開庭前沒有與被告聊天。」、「 (剛才有看
    到你與被告聊天，聊什麼？)我問他最近做什麼。」、「 (
    你與他有仇，為何還向他問好？)我不想繼續與他結怨。」
    、「 ( 你以前為什麼與被告發生爭執？)被告說我拿他的東
    西，我說沒有，就發生口角並打我，被告是自己一個人打我
    ，當時是在下課時間，有同學在走廊走來走去，甲○○用手
    打我，我沒有反擊，被告打我一下，我就閃到旁邊，被告共
    打了我一下，我就閃人，被告要繼續打我，但我閃了之後就
    沒有打我了，我與被告是在三年級時為同班同學。」、「 (
    你從認識被告至今，你與被告就只有發生此次糾紛？)是的
    。」、「 (此次糾紛後來如何解決？)不了了之，被告也沒
    有再找我麻煩。」、「 (這次糾紛之後你們有無繼續來往？
    )沒有，如果買東西遇到，有打招呼，就是說你也來買東西
    等話，我們互相都有這樣問。」、「 (畢業之後，你何時再
    看到甲○○？)有時會在便利商店遇到會打招呼。」、「 (
    提示九十六年度偵字第二九二四五號卷第十五至十六頁及第
    十九至二十頁偵訊筆錄，為何當天偵訊一開始你說不是向被
    告買，後來才又說是向被告買，如此的話，偵訊中你有要陷
    害被告？)檢察官一開始訊問我時我就要陷害被告了。」、
    「 (既然一開始就要陷害被告，為何一開始你對檢察官說你
    不確定有無向被告買過毒品？)遲疑未答。」、「 (你的答
    案是什麼？)我想說害他不好。」、「 (剛才你不是說檢察
    官問時一開始你就要陷害被告？)對。」云云。惟證人戊○○於偵查中先係結證稱：「（你從九六年三、四月開始跟甲○○買海洛因？）當時不是跟他買的，我是叫蔡盛源幫我拿
    的。」、「 (警察有無對你刑求、恐嚇或脅迫？）半恐嚇，
    警察跟我說問我是否認識甲○○，認識的話就說認識，不認
    識的話就是說不認識，否則我的罪會比較重。」、「（警察
    除了說這樣的話以外，還有無說其他恐嚇的話？）警察只有
    說如果我指認甲○○的話，我會沒事。」、「（警詢筆錄是
    否實在？）實在，我是有認識甲○○，拿毒品並不是我自己
    去拿的，但是跟誰拿我不清楚。」、「 (在警局有明確指認
    是向甲○○購買毒品，與你今天所述不一致，今天是偽證嗎
    ？）因為不是我直接跟甲○○拿的，我不確定有無跟甲○○
    買過毒品。」云云後，嗣始又當庭證稱：「（你跟甲○○是
    國中同學，有可能會認錯人嗎？）不會。」、「（ (警詢)
    筆錄簽名前有無看過？）有。」、「（如果沒有購買為何要
    簽名？）我確實有跟甲○○購買毒品。」、「 (你跟甲○○
    購買毒品的時間、地點？）從去年三、四月開始，地點是在
    龍井鄉的龍海國小附近產業道路，及龍井鄉○○路附近，我
    跟他買十幾次。」、「（多久買一次？）四、五天買一次。
    」、「（每天買多少錢？）一千元一小包。」、「（你跟甲○○買的這十幾次，是否都是甲○○自己接電話，自己送貨
    給你？）是的。」、「（你跟甲○○都是買海洛因？）是的
    。」、「 (你跟甲○○買毒品是否一手交錢、一手交貨？）
    是的。」等語。核證人戊○○對於其何以於警詢中指證被告
    販賣海洛因予伊乙節，先係於偵查中辯稱遭警半恐嚇云云，
    嗣於審理中則又改稱：是因為遭被告打一次，所以要陷害被
    告云云，核其所證先後反覆不一。況證人戊○○如真係因國
    中三年級時遭被告毆打一次，心懷怨恨而故意誣陷被告，則
    其何以非唯於九十六年七月二十八日警詢中證稱伊施用之海
    洛因係向綽號兄仔、大胖之王建誠所購買，而未供出有何向
    被告購買海洛因情事 (戊○○九十六年七月二十八日警詢筆
    錄參見警卷4第五頁)，並於偵查中一度企圖翻供為被告脫罪
    ，足證證人戊○○於審理中辯稱：伊一開始就是要誣陷被告
    云云，要係事後迴護被告之詞，不足採信。
(三)證人戊○○於九十六年七月二十八日警詢中；證人辛○○於
    九十六年七月二十九日、八月十六日警詢中、九十六年九月
    六日偵查中、九十六年九月二十八日偵查中；證人己○○於
    九十六年八月十七日警詢中、九十六年十一月十四日偵查中
    雖均未主動供出有向被告購買海洛因情事，惟販賣海洛因係
    屬重罪，該三位證人在檢警機關針對王建誠、劉凱維等販毒
    對象調查時 (劉凱維販賣毒品予辛○○、己○○等人部分，
    業經臺灣高等法院臺中分院以九十七年度上訴字第一八五五
    號判處罪刑在案)，未主動供出尚有向被告購買海洛因情事
    ，自尚在常情之內，是尚難僅因該三位證人在被告自己先供
    出前揭販毒予戊○○、辛○○、己○○情事前，未主動向警
    察說出上揭向被告購買海洛因事實，即謂該三位證人核與被
    告自白相符部分之證詞不足採信，附此說明。
(四)按販賣毒品之所謂販賣行為，係行為人基於營利之目的，而
    販入或賣出毒品而言。販賣毒品者，其主觀上須有營利之意
    圖，且客觀上有販賣之行為，即足構成，至於實際上是否已
    經獲利，則非所問。即於有償讓與他人之初，係基於營利之
    意思，並著手實施，而因故無法高於購入之原價出售，最後
    不得不以原價或低於原價讓與他人時，仍屬販賣行為。必也
    始終無營利之意思，縱以原價或低於原價有償讓與他人，方
    難謂為販賣行為，而僅得以轉讓罪論處（最高法院九十三年
    度臺上字第一六五號刑事判決意旨參照）。復衡以近年來毒
    品之濫用，危害國民健康與社會安定日益嚴重，治安機關對
    於販賣或施用毒品之犯罪行為，無不嚴加查緝，各傳播媒體
    對於政府大力掃毒之決心亦再三報導，已使毒品不易取得且
    物稀價昂，苟被告於有償交付海洛因與戊○○、辛○○、壬○○、癸○○、己○○之交易過程中無利可圖，縱屬至愚，
    亦無甘冒被取締移送法辦判處重刑之危險而平白從事上開海
    洛因交易之理。是其販入之價格必較其出售之價格為低，而
    有從中賺取買賣價差牟利之意圖及事實，應屬合理認定。又
    販賣毒品海洛因命係違法行為，非可公然為之，而海洛因亦
    無公定價格，係可任意分裝增減分量，且每次買賣之價格、
    數量，亦隨時依雙方之關係深淺、資力、需求量、對行情之
    認知、來源是否充裕、查緝是否嚴緊、購買者被查獲時供述
    購買對象之可能風險之評估等因素，而異其標準，機動調整
    ，非可一概論之。從而販賣之利得，除非經行為人詳細供出
    各次所販賣之毒品之進價及售價，且數量俱臻明確外，實難
    察得其交易實情，然販賣者從價差或量差中牟利，方式雖異
    ，惟其販賣行為在意圖營利則屬同一。從而，舉凡有償交易
    ，除足以反證其確係另基於某種非圖利本意之關係外，通常
    尚難因無法查悉其精確之販入價格，作為是否高價賣出之比
    較，諉以無營利之意思而阻卻販賣犯行之追訴。本案被告與
    戊○○、辛○○、壬○○、癸○○、己○○交易海洛因均屬
    有償行為，且被告於戊○○、辛○○、壬○○、癸○○、己○○來電後，均專程趕赴雙方約定地點交付海洛因並收取價
    款，倘非有利可圖，自無平白甘冒觸犯重罪之風險而特意前
    往約定地點有償交付海洛因予戊○○、辛○○、壬○○、癸○○、己○○之理，足認被告主觀上確有營利之意圖甚明。
(五)綜上所述，被告所辯要係事後卸責之詞，不足採信。本案事
    證明確，被告犯行堪予認定，應予依法論科。
二、按海洛因係毒品危害防制條例所定之第一級毒品，不得非法
    販賣。是核被告如犯罪事實欄一 (一)至 (五)所示各次販賣
    第一級毒品海洛因之所為，各係犯毒品危害防制條例第四條
    第一項之販賣第一級毒品罪。又被告於警詢中雖辯稱伊係幫
    王建誠運送毒品及收取價金云云，惟尚無積極證據足認王建
    誠就被告本案各次犯行間確有犯意聯絡與行為分擔，尚難認
    渠二人為共同正犯，附此敘明。被告為販賣第一級毒品之目
    的而持有第一級毒品之低度行為，均已被販賣第一級毒品之
    高度行為所吸收，均不另論罪。再者，九十五年七月一日修
    正施行之刑法已廢除修正前刑法第五十六條連續犯之規定。
    本案被告販賣第一級毒品之犯罪時間，係在九十五年七月一
    日以後，應直接適用現行刑罰之規定處罰，應不待論。且學
    理上所謂之「集合犯」，係一種構成要件類型，亦即立法者
    針對特定刑罰規範之構成要件，已預設其本身係持續實行之
    複次行為，具備反覆、延續之行為特徵，將之總括或擬制成
    一個構成要件之「集合犯」行為，此種犯罪以反覆實行為典
    型、常態之行為方式，具侵害法益之同一性，因刑法評價上
    為構成要件之行為單一，因而僅包括的成立一罪。而毒品危
    害防制條例第四條第一項之販賣第一級毒品，在九十五年七
    月一日修正刑法施行前，並未被認係「集合犯」，而在上開
    刑法修正時（或在此後），亦未經立法機關另為「集合犯」
    之立法；已難為上開販賣第一級毒品罪係屬「集合犯」之認
    定。且被告上開多次販賣第一級毒品，均係接獲購毒者各次
    來電後，始進而為各該次毒品交易，主觀上亦難認係出於一
    次決意，其多次販賣第一級毒品之行為，依社會通念，亦認
    應為數罪之評價，始符刑罰公平原則。是被告先後計四十二
    次販賣第一級毒品之犯行，均屬犯意各別，行為互殊，均應
    分論併罰。再按被告在犯罪未發覺之前，向該管公務員告知
    其犯罪，而不逃避接受裁判，即與刑法第六十二條規定之自
    首條件相符，不以言明白首並願受裁判為必要。即或自首後
    ，嗣後又為與其初供不一致之陳述，甚至否認其有過失或犯
    罪，仍不能動搖其自首之效力 (最高法院七十三年度臺上字
    第六二九號判決意旨參照)。查，警察係因證人子○○於九
    十六年四月十三日指認被告販毒予子○○後，始開始追查被
    告，並曾前往被告住處找被告未果，嗣始於九十六年九月九
    日零時三十分許，在龍井鄉○○路網咖店臨檢時查獲被告，
    之後被告即於警詢中主動供稱：伊自九十五年二月間起至九
    十六年三、四月間止，係幫王建誠運送毒品海洛因予癸○○
    、辛○○、戊○○及己○○等四人，並向該四人收錢云云後
    ，警察始找癸○○、辛○○、戊○○及己○○等四人製作警
    詢筆錄。至壬○○部分則係壬○○主動供出有向被告購買海
    洛因等節，業如前述，是被告就上揭各次販賣海洛因予癸○○、辛○○、戊○○及己○○等四人部分，核均符合自首規
    定，爰均依刑法六十二條前段規定，各予以減輕其刑。再販
    賣第一級毒品罪之最輕法定本刑為無期徒刑，且同為販賣第
    一級毒品之人，其原因動機不一，犯罪情節未必盡同，或有
    大盤毒梟者，亦有中、小盤之分，其販賣行為對國民健康所
    造成危害程度自屬有異，法律科處此類犯罪，所設之法定最
    低本刑卻同為「無期徒刑」，不可謂不重。於此情形，倘依
    其情狀處以較輕之徒刑，即足以懲儆，並可達防衛社會之目
    的者，自非不可依客觀之犯行與主觀之惡性二者加以考量其
    情狀有無可憫恕之處，而適用刑法第五十九條之規定酌量減
    輕其刑，期使個案裁判之量刑，能斟酌至當，符合比例原則
    。本案被告販賣第一級毒品犯行，無視國家對於杜絕毒品危
    害之禁令，其行為固屬不當，應予非難，然其販賣第一級毒
    品之對象僅有五人，販賣第一級毒品之次數雖有四十二次，
    然販賣毒品之價額除其中一次為二千元外，餘均為一千元或
    九百元，販賣毒品所得計僅為四萬元，尚非甚鉅，其販賣第
    一級毒品之犯罪情節均尚非至惡，相對於長期大量販賣毒品
    之大毒梟而言，其對社會治安及國民健康之危害顯然較小，
    是從被告犯案情節觀之，倘仍遽處以販賣第一級毒品之最低
    刑度，尚屬情輕法重，且難謂符合罪刑相當性及比例原則，
    更無從與大毒梟之惡行有所區隔，是其上開販賣第一級毒品
    之犯罪情狀相較於法定之重刑，在客觀上足以引起一般人之
    同情，情節尚堪憫恕，爰均依刑法第五十九條之規定酌量減
    輕其刑。又被告上揭各次販賣海洛因予癸○○、辛○○、戊○○及己○○等四人部分，同時有二種以上刑之減輕事由，
    應依法遞減輕之。爰審酌被告前無犯罪紀錄，有臺灣高等法
    院被告前案紀錄表一份在卷可稽，素行尚可；被告販賣第一
    級毒品海洛因之對象計為五人，次數達四十二次，各次販賣
    第一級毒品海洛因之數量、金額；販賣海洛因毒品戕害他人
    健康，足使購買施用者導致精神障礙、性格異常，甚至造成
    生命危險之生理成癮性及心理依賴性，危害社會治安，惡性
    非輕，及被告不思以正當途徑合法掙取金錢，圖以販賣第一
    級毒品獲利，犯罪動機不良，暨被告犯罪後初於警詢中直承
    有販賣第一級毒品海洛因犯行予癸○○、辛○○、戊○○及
    己○○等四人行，嗣於偵審中則翻異前詞，矢口否認犯行之
    態度等一切情狀，就其所犯如附表一至附表五所示各次犯行
    ，各量處如主文所示之刑，並依法定其應執行之刑。
三、且查：
(一)本次刑法修正既依據「刑罰公平原則」之考量，刪除有關連
    續犯之規定，並將含有連續犯性質之常業犯一併全數刪除（
    參見刑法修正草案總說明），其立法理由略為：實務上之見
    解對於「同一罪名」之認定過寬，所謂「概括犯意」經常可
    連綿數年之久，「且在採證上多趨於寬鬆」，每每在起訴之
    後，最後事實審判決之前，對繼續犯同一罪名之罪者，均適
    用連續犯之規定論處，不無鼓勵犯罪之嫌，亦使國家刑罰權
    之行使發生不合理之現象等語。但立法理由同時謂：對於竊
    盜、吸毒（施用毒品）之習慣犯，恐因數罪併罰而有量刑過
    重而產生不合理之現象一節，在實務運用上應可參考德、日
    等國之經驗，委由學界及實務以補充解釋之方式，發展接續
    犯之概念，對於合乎接續犯或包括的一罪之情形，認為構成
    單一之犯罪，以限縮數罪併罰之範圍，用以解決上述問題。
    本次刑法修正既廢除連續犯及常業犯之規定，為達罰當其罪
    ，符合罪刑相當之目的，自不宜以原有連續犯或常業犯量刑
    標準之舊思維，為數罪併罰定執行刑之依據，且修法前實務
    上因被告較起訴後或較前之詐欺取財行為未及為法院審酌，
    復因二者具有連續犯關係而為前案既判力所及，致無法對被
    告該次詐欺取財行為予以論罪處罰之不合理現象所在多有，
    此次修法刪除連續犯規定而論以數罪併罰結果，一方面可避
    免上述不合理現象之發生，另方面透過法院嗣後以裁定定其
    應執行之刑時，得以綜合審酌裁量出一適當之應執行刑，應
    更能切合此次修法用意，並解決修法理由所謂恐因數罪併罰
    而有量刑過重而產生不合理現象之問題。又按法律上屬於自
    由裁量之事項，並非概無法律性之拘束；法院就自由裁量權
    之行使，除不得逾越法律所規定範圍之外部性界限外，尚應
    受比例原則、公平正義原則之規範，謹守法律秩序之理念，
    體察法律之規範目的，使其結果實質正當，合於裁量之內部
    性界限，俾與立法本旨相契合。刑法第五十一條第五款規定
    數罪併罰，宣告多數有期徒刑者，應於各刑中之最長期以上
    ，各刑合併之刑期以下，定其應執行之刑期，但不得逾三十
    年，其就數罪併罰，固非採併科主義，而係採限制加重主義
    ，就俱發各罪中，以最重之宣告刑為基礎，由法院參酌他罪
    之宣告刑，裁量加重定之，且不得逾法定之三十年最高限制
    ，此即外部性界限；然上揭定其應執行刑，既屬刑法賦予法
    院自由裁量之事項，其應受內部性界限之拘束，要屬當然。
    而刑法修正將連續犯、常業犯規定悉予刪除，考其立法目的
    ，係基於刑罰公平原則考量，杜絕僥倖犯罪心理，並避免鼓
    勵犯罪之誤解，乃改採一行為一罪一罰。是定其刑期時，除
    仍應就各別刑罰規範之目的、輕重罪間體系之平衡、整體犯
    罪非難評價、各行為彼此間之偶發性、與被告前科之關聯性
    、各行為所侵害法益之專屬性或同一性、數罪對法益侵害之
    加重效應、罪數所反映之被告人格特性與犯罪傾向、社會對
    特定犯罪例如一再殺人或販毒行為處罰之期待等，為綜合判
    斷外，尤須參酌上開實現刑罰公平性，以杜絕僥倖、減少犯
    罪之立法意旨，為妥適之裁量，倘違背此內部性界限，即屬
    權利濫用之違法（最高法院九十六年度臺上字第七五八三號
    判決意旨參照）。
(二)「科刑時應以行為人之責任為基礎，並審酌一切情狀，尤應
    注意下列事項，為科刑輕重之標準：一、犯罪之動機、目的
    。二、犯罪時所受之刺激。三、犯罪之手段。四、犯罪行為
    人之生活狀況。五、犯罪行為人之品行。六、犯罪行為人之
    智識程度。七、犯罪行為人與被害人之關係。八、犯罪行為
    人違反義務之程度。九、犯罪所生之危險或損害。十、犯罪
    後之態度。」，刑法第57條定有明文。從而，法院於定應執
    行刑時，自應本於前揭原則、界限，綜合考量前揭一切情狀
    ，定出一罰當其罪之應執行刑，而非僅依各次宣告刑之數字
    ，單純透過加減乘除之四則運算，認為必符合若干比例，才
    算符合「比例原則」。本件，經本院綜合考量本案被告犯罪
    期間、犯罪次數、販賣海洛因之數量、販毒所得金額計僅為
    四萬元，均尚非甚鉅，被告犯罪後之態度等一切情狀，認上
    開對被告所宣告之刑，應定其應執行刑為有期徒刑二十五年
    ，以達罰當其罪及符合比例原則目的，併此說明。
四、按毒品危害防制條例第十九條第一項規定：犯第四條之罪者
    ，其供犯罪所用或因犯罪所得之財物，均沒收之，如全部或
    一部不能沒收時，追徵其價額或以其財產抵償之。但該條項
    並無如同條例第十八條第一項所定「不問屬於犯人與否，沒
    收之」之明文，自屬相對沒收主義之立法。是其應沒收之物
    ，應以屬被告或共犯所有者為限。又該規定所稱「追徵其價
    額」者，係指所沒收之物為金錢以外之其他財物而無法沒收
    時，應追徵其價額，使其繳納與原物相當之價額。如所得財
    物為金錢而無法沒收時，始應「以其財產抵償之」（最高法
    院九十五年度臺上字第三０五號判決意旨參照）。再按毒品
    危害防制條例第十九條第一項規定，犯販賣毒品罪者，其犯
    罪所得之財物均沒收之，係採義務沒收主義。故販賣毒品所
    得之對價，不問其中成本若干，利潤多少，均應全部諭知沒
    收，貫徹政府查禁煙毒之決心，以符立法本旨（最高法院九
    十一年度臺上字第二四一九號判決意旨參照）。查，本件如
    附表一至附表五號所示被告各次販賣第一級毒品海洛因所得
    之現金，既均未扣案，自均應依毒品危害防制條例第十九條
    第一項規定，併予宣告沒收，如全部或一部不能沒收時，以
    其財產抵償之。至上開行動電話及SIM卡，既查無積極證據
    足認係屬被告所有，復查無其他積極證據足認被告本案犯行
    係與王建誠共同為之，爰不於本案予以宣告沒收，附此敘明
    。
貳、無罪部分：
一、公訴意旨另略以：被告甲○○綽號「土豆」、「阿林」，因
    有施用第一級毒品海洛因之惡習，初以每小包一千元之價格
    ，向綽號「小胖」之王建誠（另案偵辦中）販入第一級毒品
    海洛因多次。繼又於九十六年四月初開始，在臺中縣龍井
    鄉、沙鹿鎮○○○○路邊，以每小包海洛因五百元之價格，
    販賣第一級毒品海洛因予子○○十次。於九十六年二月間
    ，在臺中縣龍井鄉○○路之加油站後方產業道路上，以每小
    包一千元之價格，販賣第一級毒品海洛因予壬○○八次 (不
    包括上揭經本院判決有罪部分之二次)，因認被告此部分所
    為，亦涉犯毒品危害防制條例第四條第一項之販賣第一級毒
    品海洛因罪嫌云云。
二、按犯罪事實應依證據認定之，無證據不得認定犯罪事實；不
    能證明被告犯罪或其行為不罰者，應諭知無罪之判決，刑事
    訴訟法第一百五十四條第二項、第三百零一條第一項分別定
    有明文。又事實之認定，應憑證據，如未能發現相當證據，
    或證據不足以證明，自不能以推測或擬制之方法，以為裁判
    基礎。且認定犯罪事實所憑之證據，雖不以直接證據為限，
    間接證據亦包括在內；然而無論直接或間接證據，其為訴訟
    上之證明，須於通常一般之人均不致有所懷疑，而得確信其
    為真實之程度者，始得據為有罪之認定，最高法院四十年臺
    上字第八六號及七十六年臺上字第四九八六號分別著有判例
    可資參照。再刑事訴訟法第一百六十一條已於九十一年二月
    八日修正公布，修正後同條第一項規定：檢察官就被告犯罪
    事實，應負舉證責任，並指出證明之方法。因此，檢察官對
    於起訴之犯罪事實，應負提出證據及說服之實質舉證責任。
    倘其所提出之證據，不足為被告有罪之積極證明，或其闡明
    之證明方法，無從說服法官以形成被告有罪之心證，基於無
    罪推定之原則，自應為被告無罪判決之諭知（最高法院九十
    二年臺上字第一二八號判例意旨參照）。檢察官認被告涉有
    此部分罪嫌，係以證人子○○於警詢中之證言；證人壬○○
    於警詢及偵查中之證言；證人A1於偵查中之證言為其論據。
三、訊據被告堅決否認有此部分販賣第一級毒品海洛因犯行，辯
    稱：伊並無此部分販賣第一級毒品犯行等語。經查：
(一)證人子○○於審理中雖曾證稱：九十六年四月間伊確定有向
    被告買過一次海洛因云云。然查，證人子○○於九十六年四
    月十三日警詢中係證稱：「我想把毒癮戒掉才檢舉綽號「土
    豆」及乙名女子販賣毒品。」、「 (我)從九十五年二月初
    開始，均以我所有0000000000號行動電話打00
    00000000號行動電話給綽號「土豆」購買毒品，均
    由綽號土豆」將毒品海洛因送來至我工作處所或其他處所當
    場交易。平均二至三天向綽號「土豆」購買毒品，每次均以
    五百元購得海洛因一小包，共向綽號「土豆」購買毒品約十
    幾次。(土豆)平時均駕駛一部三陽白色自小客後二碼為二五
    ，我不知道他真實姓名。從九十六年二月開始，向一名不知
    綽號之女子，均以我所有之0000000000行動電話
    打0000000000行動電話（並以秘語稱我是殺豬仔
    ），由該女子約在沙鹿或清水不特定地點前往交易，平均二
    至三天向該女子購買毒品，共向該女子購買毒品約十幾次，
    均是該女子與我交易毒品海洛因，每次均以五百元購得海洛
    因一小包，駕駛一部不詳廠牌白色自小客，我不知道他真實
    姓名。」、「經我指認編號四號是綽號「土豆」之男子。」
    、「（甲○○綽號「土豆」販賣毒品給你時尚有無其他人一
    起前往？）沒有。均甲○○販賣毒品給我。」、「（該女子
    警方查出年籍資料後是否願意前來指認協助警方？）我願意
    。」等語 (見警卷4第四至五頁)」；於審理中且曾證稱：「
    (你共向土豆買過幾次？)忘了，大約有十次，十次都是土豆
    本人交付毒品給我，土豆是開喜美白色的車前來。」、「 (
    土豆的真實姓名？)甲○○。」、「 (你從九十六年四月十
    三日警詢之後，甲○○有無找過你？)沒有。」、「 (這段
    期間甲○○沒有找過你，但他有無打電話或叫別人打電話給
    你？)都沒有，我只是作證時會害怕。」、「 (何時開始被
    告賣毒品給你？)忘了。」、「 (於九十六年四月十三日於
    警局有製作筆錄？)是的。」、「 (提示證人子○○九十六
    年四月十三日警詢筆錄，關於買賣時間、地點、次數是否屬
    實？)是的。」、「 (你說從九十五年二月初開始，每隔二
    、三天就向土豆買毒品，共買了十幾次，依此計算你大約只
    向被告買到二、三月間，之後這段期間你向別人買？)我現
    在不記得向被告買毒品的時間。」、「 (依據四月十三日筆
    錄，你供述於九十五年二月開始向土豆買毒，九十六年二月
    開始向不知綽號的女子購毒，為何剛才之前陳述你只有向土
    豆買毒，沒有向不知綽號的女子買？)那個女生比較少買。
    」、「 (九十六年二月開始向不知綽號女子買毒之後，有無
    再向土豆買過毒品？)忘了，後改稱有，買過十幾次。」、
    「 (你說十幾次，時間是從九十五年二月還是從九十六年二
    月開始？)忘了。」、「 (於九十六年四月十三日筆錄製作
    之前，最後一次向甲○○購買海洛因時間為何？)忘了，想
    不起來。」、「 (從九十六年二月起一直到九十六年四月十
    三日你去做警詢筆錄為止，這段期間你都有繼續向土豆買海
    洛因？)沒有了。」、「 (那最後一次時間為何？)被警察抓
    後就沒有。」、「 (九十六年四月間你有無向土豆買海洛因
    ？)沒有。」、「 (那你最後一次向土豆買的時間為何？)被
    警察抓的那天。」、「 (到底何時？)記不起來。」等語。
    再者，人之記憶常隨時間之經過而趨模糊，衡情，證人子○○於九十六年四月十三日警詢做證時，對於其向被告及上開
    不詳女子購買海洛因情節之記憶應較九十七年十月二十一日
    審理中之記憶為清晰，而依證人子○○於警詢之證述內容，
    再佐以證人子○○於審理中之上揭證述內容，實難遽認被告
    於「九十六年四月間」確有檢察官起訴之販賣第一級毒品海
    洛因予子○○十次之事實。
(二)證人壬○○於九十六年九月十五日警詢中雖證稱：伊於九十
    五年十月開始向「小胖」王建誠購買毒品海洛因，以一千元
    購得毒品海洛因一小包，交易地點均約在臺中縣龍井鄉○○
    路運動家游泳池後方產業道路上，約向「小胖」王建誠購買
    毒品海洛因二十至三十次左右，正確時間我記不清楚。於九
    十六年二月開始向「土豆」甲○○購買毒品海洛因，以一千
    元購得毒品海洛因一小包，交易地點均約在臺中縣龍井鄉○○路加油站後方產業道路上，約向「土豆」甲○○購買毒品
    海洛因十幾次左右，正確時間我記不清楚，均以我所有之
    0000000000打0000000000及0000
    000000與「小胖」王建誠、綽號「土豆」甲○○聯絡
    購買毒品海洛因云云。惟證人壬○○於警詢中證述內容並無
    何特別可信之情況，並無證據能力已如前述。況證人壬○○
    於九十七年四月七日偵查中係結證稱：「（提示甲○○照片
    ？是否見過此人？）有，他綽號土豆，我不知道他的名字。
    」、「（你何時開始跟綽號土豆的甲○○購買海洛因？）忘
    記了。」、「（你在警詢說你是從去年二月開始跟他買？）
    正確日期我忘記了，應該是差不多在去年二月。」、「（你
    跟他買幾次？）不知道，忘記了。」等語；於審理中則結證
    稱：「 (何時開始向土豆拿毒品？)向甲○○拿過一次而已
    。」、「 (你說一次是買還是怎樣？)要錢買，只是先欠著
    ，後來應該有付錢，但錢何時還忘了。」、「 (你於警詢時
    說你向土豆買過十幾次海洛因，為何今日說只買過一次？)
    一次而已。」、「 (你於偵訊時具結說「你忘了，跟甲○○
    買過幾次毒品，但警詢時說的事實在」，而你在警局時說買
    過十幾次，情形為何？)忘了買過幾次。」、「 (最後一次
    向土豆購買海洛因時間？)忘了。」、「 (每次向土豆購買
    海洛因時打電話過去，都是土豆接的？)是的。」、「 ( 所
    以你直接在電話中與土豆約買的時間、地點？)是的，過去
    約的地點也是直接與土豆交易。」、「 (土豆都是自己去，
    還是跟別人一起去？)是他自己一個人。」、「 (從九十六
    年二月時起總共向土豆購買過幾次海洛因？)最少一、二次
    以上。」、「 (有無二次以上？)次數忘了。」、「 (向甲○○買海洛因有當場付錢，也有欠著後來才付錢的，是否如
    此？)是的。」、「 (照你這樣說，你應該最少買過二次？)
    是的。」等語。從而，依證人壬○○於偵審中所證情節，證
    人壬○○就其究竟有無向被告購賣海洛因八次之行為部分所
    為陳述，既先後不一，復無其他補強證據足認被告確有此部
    分犯行，即難遽認被告確有此部分販賣第一級毒品海洛因八
    次予壬○○犯行。
(三)本件，被告既始終否認有此部分販賣第一級毒品犯行，經查
    亦其他積極證據足認被告確有此部分販賣第一級毒品犯行，
    自難在無其他補強證據情況下，遽為被告此部分犯嫌有罪之
    認定，本件既不能證明被告此部分犯罪，依據上開說明，即
    應就被告此部分犯嫌為無罪之諭知，以免冤抑。
丙：證人戊○○ (男  26歲（民國○○年○月○日生），身分證統一
    編號：Ｚ000000000號，住臺中縣龍井鄉○○村○○路○段51
    號，居臺中縣龍井鄉○○村○○路250巷20號)，就被告是否
    販賣第一級毒品海洛因予伊之重要事項，於審理中具結後猶
    為虛偽之陳述，所涉偽證罪嫌部分，應由檢察官另行依法偵
    查處理。又證人子○○係於九十六年四月十三日主動向警察
    檢舉被告於「九十五年二月間起，每隔二、三天一次，販賣
    第一級毒品海洛因予子○○，共十幾次」等語，被告此部分
    犯嫌既未經檢察官起訴，本院自無從審理，均附此敘明。
據上論斷，應依刑事訴訟法第二百九十九條第一項前段、第三百
零一條第一項，毒品危害防制條例第四條第一項、第十九條第一
項，刑法第十一條、第五十九條、第六十二條前段、第五十一條
第五款、第九款，判決如主文。
中    華    民    國    98    年    3     月    31    日
                  刑事第十四庭審判長法  官  江奇峰
                                    法  官  郭書豪
                                    法  官  林學晴
以上正本證明與原本無異。
如不服本判決應於收受判決後10日內向本院提出上訴書狀，並應
敘述具體理由；其未敘述上訴理由者，應於上訴期間屆滿後20日
內向本院補提理由書（均須按他造當事人之人數附繕本）「切勿
逕送上級法院」。
                                    書記官  江慧貞
中    華    民    國    98    年    3     月    31    日
附錄論罪科刑法條：
毒品危害防制條例第四條第一項：
製造、運輸、販賣第一級毒品者，處死刑或無期徒刑；處無期徒
刑者，得併科新臺幣一千萬元以下罰金。
附表一：(犯罪事實欄一 (一)所示販賣第一級毒品海洛因予辛○○二十次部分)
┌──┬───────┬───────────────────────┐
│編號│犯罪事實      │所犯罪名及處罰                                │
├──┼───────┼───────────────────────┤
│    │如犯罪事實欄一│甲○○販賣第一級毒品，處有期徒刑拾年陸月，販賣│
│1   │(一)部分所示  │毒品所得新臺幣玖佰元沒收，如全部或一部不能沒收│
│    │              │時，以其財產抵償之。                          │
├──┼───────┼───────────────────────┤
│    │如犯罪事實欄一│甲○○販賣第一級毒品，處有期徒刑拾年陸月，販賣│
│2   │(一)部分所示  │毒品所得新臺幣玖佰元沒收，如全部或一部不能沒收│
│    │              │時，以其財產抵償之。                          │
├──┼───────┼───────────────────────┤
│    │如犯罪事實欄一│甲○○販賣第一級毒品，處有期徒刑拾年陸月，販賣│
│3   │(一)部分所示  │毒品所得新臺幣玖佰元沒收，如全部或一部不能沒收│
│    │              │時，以其財產抵償之。                          │
├──┼───────┼───────────────────────┤
│    │如犯罪事實欄一│甲○○販賣第一級毒品，處有期徒刑拾年陸月，販賣│
│4   │(一)部分所示  │毒品所得新臺幣玖佰元沒收，如全部或一部不能沒收│
│    │              │時，以其財產抵償之。                          │
├──┼───────┼───────────────────────┤
│    │如犯罪事實欄一│甲○○販賣第一級毒品，處有期徒刑拾年陸月，販賣│
│5   │(一)部分所示  │毒品所得新臺幣玖佰元沒收，如全部或一部不能沒收│
│    │              │時，以其財產抵償之。                          │
├──┼───────┼───────────────────────┤
│    │如犯罪事實欄一│甲○○販賣第一級毒品，處有期徒刑拾年陸月，販賣│
│6   │(一)部分所示  │毒品所得新臺幣玖佰元沒收，如全部或一部不能沒收│
│    │              │時，以其財產抵償之。                          │
├──┼───────┼───────────────────────┤
│    │如犯罪事實欄一│甲○○販賣第一級毒品，處有期徒刑拾年陸月，販賣│
│7   │(一)部分所示  │毒品所得新臺幣玖佰元沒收，如全部或一部不能沒收│
│    │              │時，以其財產抵償之。                          │
├──┼───────┼───────────────────────┤
│    │如犯罪事實欄一│甲○○販賣第一級毒品，處有期徒刑拾年陸月，販賣│
│8   │(一)部分所示  │毒品所得新臺幣玖佰元沒收，如全部或一部不能沒收│
│    │              │時，以其財產抵償之。                          │
├──┼───────┼───────────────────────┤
│    │如犯罪事實欄一│甲○○販賣第一級毒品，處有期徒刑拾年陸月，販賣│
│9   │(一)部分所示  │毒品所得新臺幣玖佰元沒收，如全部或一部不能沒收│
│    │              │時，以其財產抵償之。                          │
├──┼───────┼───────────────────────┤
│    │如犯罪事實欄一│甲○○販賣第一級毒品，處有期徒刑拾年陸月，販賣│
│10  │(一)部分所示  │毒品所得新臺幣玖佰元沒收，如全部或一部不能沒收│
│    │              │時，以其財產抵償之。                          │
├──┼───────┼───────────────────────┤
│    │如犯罪事實欄一│甲○○販賣第一級毒品，處有期徒刑拾年陸月，販賣│
│11  │(一)部分所示  │毒品所得新臺幣玖佰元沒收，如全部或一部不能沒收│
│    │              │時，以其財產抵償之。                          │
├──┼───────┼───────────────────────┤
│    │如犯罪事實欄一│甲○○販賣第一級毒品，處有期徒刑拾年陸月，販賣│
│12  │(一)部分所示  │毒品所得新臺幣玖佰元沒收，如全部或一部不能沒收│
│    │              │時，以其財產抵償之。                          │
├──┼───────┼───────────────────────┤
│    │如犯罪事實欄一│甲○○販賣第一級毒品，處有期徒刑拾年陸月，販賣│
│13  │(一)部分所示  │毒品所得新臺幣玖佰元沒收，如全部或一部不能沒收│
│    │              │時，以其財產抵償之。                          │
├──┼───────┼───────────────────────┤
│    │如犯罪事實欄一│甲○○販賣第一級毒品，處有期徒刑拾年陸月，販賣│
│14  │(一)部分所示  │毒品所得新臺幣玖佰元沒收，如全部或一部不能沒收│
│    │              │時，以其財產抵償之。                          │
├──┼───────┼───────────────────────┤
│    │如犯罪事實欄一│甲○○販賣第一級毒品，處有期徒刑拾年陸月，販賣│
│15  │(一)部分所示  │毒品所得新臺幣玖佰元沒收，如全部或一部不能沒收│
│    │              │時，以其財產抵償之。                          │
├──┼───────┼───────────────────────┤
│    │如犯罪事實欄一│甲○○販賣第一級毒品，處有期徒刑拾年陸月，販賣│
│16  │(一)部分所示  │毒品所得新臺幣玖佰元沒收，如全部或一部不能沒收│
│    │              │時，以其財產抵償之。                          │
├──┼───────┼───────────────────────┤
│    │如犯罪事實欄一│甲○○販賣第一級毒品，處有期徒刑拾年陸月，販賣│
│17  │(一)部分所示  │毒品所得新臺幣玖佰元沒收，如全部或一部不能沒收│
│    │              │時，以其財產抵償之。                          │
├──┼───────┼───────────────────────┤
│    │如犯罪事實欄一│甲○○販賣第一級毒品，處有期徒刑拾年陸月，販賣│
│18  │(一)部分所示  │毒品所得新臺幣玖佰元沒收，如全部或一部不能沒收│
│    │              │時，以其財產抵償之。                          │
├──┼───────┼───────────────────────┤
│    │如犯罪事實欄一│甲○○販賣第一級毒品，處有期徒刑拾年陸月，販賣│
│19  │(一)部分所示  │毒品所得新臺幣玖佰元沒收，如全部或一部不能沒收│
│    │              │時，以其財產抵償之。                          │
├──┼───────┼───────────────────────┤
│    │如犯罪事實欄一│甲○○販賣第一級毒品，處有期徒刑拾年陸月，販賣│
│20  │(一)部分所示  │毒品所得新臺幣玖佰元沒收，如全部或一部不能沒收│
│    │              │時，以其財產抵償之。                          │
└──┴───────┴───────────────────────┘
附表二：(犯罪事實欄一 (二)所示販賣第一級毒品海洛因予戊○○十次部分)
┌──┬───────┬───────────────────────┐
│編號│犯罪事實      │所犯罪名及處罰                                │
├──┼───────┼───────────────────────┤
│    │如犯罪事實欄一│甲○○販賣第一級毒品，處有期徒刑拾年陸月，販賣│
│1   │(二)部分所示  │毒品所得新臺幣壹仟元沒收，如全部或一部不能沒收│
│    │              │時，以其財產抵償之。                          │
├──┼───────┼───────────────────────┤
│    │如犯罪事實欄一│甲○○販賣第一級毒品，處有期徒刑拾年陸月，販賣│
│2   │(二)部分所示  │毒品所得新臺幣壹仟元沒收，如全部或一部不能沒收│
│    │              │時，以其財產抵償之。                          │
├──┼───────┼───────────────────────┤
│    │如犯罪事實欄一│甲○○販賣第一級毒品，處有期徒刑拾年陸月，販賣│
│3   │(二)部分所示  │毒品所得新臺幣壹仟元沒收，如全部或一部不能沒收│
│    │              │時，以其財產抵償之。                          │
├──┼───────┼───────────────────────┤
│    │如犯罪事實欄一│甲○○販賣第一級毒品，處有期徒刑拾年陸月，販賣│
│4   │(二)部分所示  │毒品所得新臺幣壹仟元沒收，如全部或一部不能沒收│
│    │              │時，以其財產抵償之。                          │
├──┼───────┼───────────────────────┤
│    │如犯罪事實欄一│甲○○販賣第一級毒品，處有期徒刑拾年陸月，販賣│
│5   │(二)部分所示  │毒品所得新臺幣壹仟元沒收，如全部或一部不能沒收│
│    │              │時，以其財產抵償之。                          │
├──┼───────┼───────────────────────┤
│    │如犯罪事實欄一│甲○○販賣第一級毒品，處有期徒刑拾年陸月，販賣│
│6   │(二)部分所示  │毒品所得新臺幣壹仟元沒收，如全部或一部不能沒收│
│    │              │時，以其財產抵償之。                          │
├──┼───────┼───────────────────────┤
│    │如犯罪事實欄一│甲○○販賣第一級毒品，處有期徒刑拾年陸月，販賣│
│7   │(二)部分所示  │毒品所得新臺幣壹仟元沒收，如全部或一部不能沒收│
│    │              │時，以其財產抵償之。                          │
├──┼───────┼───────────────────────┤
│    │如犯罪事實欄一│甲○○販賣第一級毒品，處有期徒刑拾年陸月，販賣│
│8   │(二)部分所示  │毒品所得新臺幣壹仟元沒收，如全部或一部不能沒收│
│    │              │時，以其財產抵償之。                          │
├──┼───────┼───────────────────────┤
│    │如犯罪事實欄一│甲○○販賣第一級毒品，處有期徒刑拾年陸月，販賣│
│9   │(二)部分所示  │毒品所得新臺幣壹仟元沒收，如全部或一部不能沒收│
│    │              │時，以其財產抵償之。                          │
├──┼───────┼───────────────────────┤
│    │如犯罪事實欄一│甲○○販賣第一級毒品，處有期徒刑拾年陸月，販賣│
│10  │(二)部分所示  │毒品所得新臺幣壹仟元沒收，如全部或一部不能沒收│
│    │              │時，以其財產抵償之。                          │
└──┴───────┴───────────────────────┘
附表三：(犯罪事實欄一 (三)所示販賣第一級毒品海洛因予壬○○二次部分)
┌──┬───────┬───────────────────────┐
│編號│犯罪事實      │所犯罪名及處罰                                │
├──┼───────┼───────────────────────┤
│    │如犯罪事實欄一│甲○○販賣第一級毒品，處有期徒刑拾伍年陸月，販│
│1   │(三)部分所示  │賣毒品所得新臺幣壹仟元沒收，如全部或一部不能沒│
│    │              │收時，以其財產抵償之。                        │
├──┼───────┼───────────────────────┤
│    │如犯罪事實欄一│甲○○販賣第一級毒品，處有期徒刑拾伍年陸月，販│
│2   │(三)部分所示  │賣毒品所得新臺幣壹仟元沒收，如全部或一部不能沒│
│    │              │收時，以其財產抵償之。                        │
└──┴───────┴───────────────────────┘
附表四：(犯罪事實欄一 (四)所示販賣第一級毒品海洛因予癸○○五次部分)
┌──┬───────┬───────────────────────┐
│編號│犯罪事實      │所犯罪名及處罰                                │
├──┼───────┼───────────────────────┤
│    │如犯罪事實欄一│甲○○販賣第一級毒品，處有期徒刑拾年陸月，販賣│
│1   │(四)部分所示  │毒品所得新臺幣壹仟元沒收，如全部或一部不能沒收│
│    │              │時，以其財產抵償之。                          │
├──┼───────┼───────────────────────┤
│    │如犯罪事實欄一│甲○○販賣第一級毒品，處有期徒刑拾年陸月，販賣│
│2   │(四)部分所示  │毒品所得新臺幣壹仟元沒收，如全部或一部不能沒收│
│    │              │時，以其財產抵償之。                          │
├──┼───────┼───────────────────────┤
│    │如犯罪事實欄一│甲○○販賣第一級毒品，處有期徒刑拾年陸月，販賣│
│3   │(四)部分所示  │毒品所得新臺幣壹仟元沒收，如全部或一部不能沒收│
│    │              │時，以其財產抵償之。                          │
├──┼───────┼───────────────────────┤
│    │如犯罪事實欄一│甲○○販賣第一級毒品，處有期徒刑拾年陸月，販賣│
│4   │(四)部分所示  │毒品所得新臺幣壹仟元沒收，如全部或一部不能沒收│
│    │              │時，以其財產抵償之。                          │
├──┼───────┼───────────────────────┤
│    │如犯罪事實欄一│甲○○販賣第一級毒品，處有期徒刑拾年柒月，販賣│
│5   │(四)部分所示  │毒品所得新臺幣貳仟元沒收，如全部或一部不能沒收│
│    │              │時，以其財產抵償之。                          │
└──┴───────┴───────────────────────┘
附表五：(犯罪事實欄一 (五)所示販賣第一級毒品海洛因予己○○五次部分)
┌──┬───────┬───────────────────────┐
│編號│犯罪事實      │所犯罪名及處罰                                │
├──┼───────┼───────────────────────┤
│    │如犯罪事實欄一│甲○○販賣第一級毒品，處有期徒刑拾年陸月，販賣│
│1   │(五)部分所示  │毒品所得新臺幣壹仟元沒收，如全部或一部不能沒收│
│    │              │時，以其財產抵償之。                          │
├──┼───────┼───────────────────────┤
│    │如犯罪事實欄一│甲○○販賣第一級毒品，處有期徒刑拾年陸月，販賣│
│2   │(五)部分所示  │毒品所得新臺幣壹仟元沒收，如全部或一部不能沒收│
│    │              │時，以其財產抵償之。                          │
├──┼───────┼───────────────────────┤
│    │如犯罪事實欄一│甲○○販賣第一級毒品，處有期徒刑拾年陸月，販賣│
│3   │(五)部分所示  │毒品所得新臺幣壹仟元沒收，如全部或一部不能沒收│
│    │              │時，以其財產抵償之。                          │
├──┼───────┼───────────────────────┤
│    │如犯罪事實欄一│甲○○販賣第一級毒品，處有期徒刑拾年陸月，販賣│
│4   │(五)部分所示  │毒品所得新臺幣壹仟元沒收，如全部或一部不能沒收│
│    │              │時，以其財產抵償之。                          │
├──┼───────┼───────────────────────┤
│    │如犯罪事實欄一│甲○○販賣第一級毒品，處有期徒刑拾年陸月，販賣│
│5   │(五)部分所示  │毒品所得新臺幣壹仟元沒收，如全部或一部不能沒收│
│    │              │時，以其財產抵償之。                          │
└──┴───────┴───────────────────────┘


司法院資訊處製作；財團法人民間司法改革基金會備份。
